臺灣臺中地方法院民事判決  
                                     110年度訴字第3094號
原      告  洪瑞岡  


                      （現另案於法務部○○○○○○○執                           行） 

被      告  柯烈煌  

上列原告因被告傷害刑事案件，提起附帶民事訴訟（110年度附
民字第807號），經刑事庭裁定移送民事庭審理，本院於民國111
年3月15日言詞辯論終結，判決如下：
    主    文
被告應給付原告新臺幣21,060元，及自民國110年9月3日起至清
償日止，按年息5%計算之利息。
原告其餘之訴駁回。
訴訟費用由被告負擔2%，餘由原告負擔。
本判決原告勝訴部分得假執行。但被告如以新臺幣21,060元為原
告預供擔保，得免為假執行。
原告其餘假執行之聲請駁回。
    事實及理由：
一、原告主張：兩造前因不動產買賣及設定抵押權事發生糾紛，
    嗣於民國109年7月20日17時30許，在臺中市○○區○○路0段000
    號被告住處協調債務事宜。詎被告因不滿原告沉默不語，竟
    基於傷害故意，先徒手掌摑原告臉頰，再手持木頭材質，俗
    稱「不求人」（下稱不求人）毆打原告臉部，另拿取原告所
    有置放於桌上之鑰匙1支敲打原告頭部，致原告受有頭部擦
    挫傷、頭部兩道撕裂傷及頸肩部滑脱移位挫傷之傷害。被告
    上揭犯行，業經臺灣臺中地方檢察署檢察官109年度偵字322
    61號起訴書提起公訴，由本院以110年度訴字第1410號刑事
    （下稱系爭刑案）判決判處有罪在案。其中頸肩部滑脱移位
    經中國醫藥大學附設醫院、培德醫院醫師診治，均建議原告
    手術治療。原告因被告等人之惡行身心受創，身體因頸肩部
    滑脫移位疼痛不適，更擔憂被告是否再有攻擊行為，精神痛
    苦；被告則毫無悔意，刻意曲解事實使原告受到二次傷害。
    為此，依民法第184條第1項前段、第193條第1項、第195條
    第1項規定，請求被告賠償支出之醫療費用新臺幣（下同）5
    ,000元、預期支出之手術醫療費用、看護費、薪資收入減損
    等計20萬元及精神慰撫金80萬元，合計1,005,000元等語。
    並聲明：被告應給付原告1,005,000元，及自附帶民事訴訟
    起訴狀繕本送達被告之翌日起至清償日止，按年息5%計算之
    利息，並願供擔保，請准宣告假執行。
二、被告抗辯：109年7月20日當天有用手掌打原告臉頰、用鑰匙
    刮原告頭部，造成流血，但並無持鐵棍敲擊原告頭臉，原告
    肩頸部滑脫移位與被告無關。不同意原告請求賠償將來手術
    費用等20萬元及慰撫金80萬元。另原告請求賠償其支出之醫
    療費用5,000元部分，原告當日確實有去急診，但應提出醫
    療費用單據等語。並答辯聲明：原告之訴及假執行之聲請均
    駁回；如受不利判決，願供擔保免為假執行。
三、得心證之理由：
（一）原告主張：被告於前揭時地，先徒手掌摑伊臉頰，再手持
      「不求人」毆打伊臉部，另拿取伊所有置放於桌上之鑰匙
      1支敲打伊頭部，致伊受有頭部擦挫傷、頭部兩道撕裂傷
      之傷害，經臺灣臺中地方檢察署檢察官以109年度偵字322
      61號起訴書提起公訴，由系爭刑案判決判處有罪在案等情
      ，業據提出上開起訴書，並援引系爭刑案判決之認定暨卷
      內資料為證。被告自認當日有以手掌毆打原告臉部，且以
      鑰匙刮傷原告頭部之事實（見本院卷第53、54頁）。而被
      告於前揭時地，以前揭方法傷害原告，致原告受有頭部擦
      挫傷、頭部兩道撕裂傷之傷害，經爭刑案判決處拘役30日
      等情，有上揭起訴書、系爭刑案判決在卷可憑（見本院第
      13至20頁），並經調卷查核屬實，復為被告所不爭執（見
      本院卷第54頁），堪信原告此部分主張為真實。惟原告主
      張被告於上開時地以前揭方法傷害原告，致原告受有頸肩
      部滑脱移位挫傷之傷害，則為被告所否認，被告並抗辯：
      原告所受前揭頸肩部滑脱移位挫傷之傷害與伊無關，原告
      請求之與此部分相關之醫療費用、未來醫療費用、復健費
      用、看護費用等並無理由，等語。兩造主要爭執在於：被
      告於前揭時地傷害原告，是否因此致原告受有頸肩部滑脱
      移位挫傷之傷害？原告請求被告賠償之各項費用金額是否
      有據？
（二）被告於前揭時地傷害原告，是否因此致原告受有頸肩部滑
      脱移位挫傷之傷害？
　　　按因犯罪而受損害之人，於刑事訴訟程序得附帶提起民事
      訴訟，對於被告及依民法負賠償責任之人，請求回復其損
      害。前項請求之範圍，依民法之規定，刑事訴訟法第487
      條定有明文。依此規定，因犯罪而受損害之人，於刑事訴
      訟程序固得附帶提起民事訴訟，對於被告請求回復其損害
      ，但其請求回復之損害，以被訴犯罪事實所生之損害為限
      ，否則縱令得依其他事由，提起民事訴訟，亦不得於刑事
      訴訟程序附帶為此請求（最高法院60年台上字第633號判
      例參照）。本件原告於系爭刑案審理時對被告提起附帶民
      事訴訟，請求被告賠償其所受之損害，惟系爭刑案並未認
      定被告於前揭時地以前揭方法致原告受有頸肩部滑脱移位
      挫傷之傷害，則原告以被告於前揭時地以前揭方法，致原
      告受有頸肩部滑脱移位挫傷之傷害，提起附帶民事訴訟請
      求損害賠償，於法自有未合。又本件原告於本院審理時陳
      明：伊主張遭被告傷害之事實，如系爭刑案判決之認定等
      語（見本院卷第54頁），惟系爭刑案判決並未認定被告於
      前揭時地以前揭方法，致原告受有頸肩部滑脱移位挫傷之
      傷害。再者，原告主張被告於前揭時地毆打原告，同時致
      原告受有頸肩部滑脱移位挫傷之傷害，固提出臺中監獄附
      設培德醫院於110年7月19日所出具之診斷證明書為證（見
      附民卷第19頁，下稱培德醫院診斷證明書）。惟培德醫院
      診斷證明書記載原告之病名為：「頸椎第三四五六七椎狹
      窄」，醫師囑言：患者因上述診斷，於109年10月7日、11
      0年1月11日、110年2月22日、110年3月29日、110年4月16
      日、110年5月14日、110年6月21日、110年7月19日至該院
      神經外科門診診療，建議藥物治療並手術治療，續於門診
      追蹤等語。依其所載之病名及治療科別，無法憑以證明原
      告於前揭時地遭被告毆打，致受有頸肩部滑脱移位挫傷之
      傷害。本院另依原告聲請，向中國醫藥大學附設醫院函查
      ：原告於前揭時地，因遭被告以前揭方式毆打，其當日除
      受有頭部擦挫傷、頭部兩道撕裂傷之傷害外，是否亦受有
      培德醫院診斷證明書所載之傷害？該院函覆：依原告於10
      9年7月20日急診病歷，當日無「頸椎第三四五六七椎狹窄
      」之傷害；原告長期於該院門診追蹤，評估其頸椎為退化
      性表現，與頭部外傷之關聯性較小等情，此有該院111年2
      月8日函文暨門診、急診病歷等相關資料在卷可憑，並為
      原告所不爭執（見本院卷第69至91、104頁）。是原告主
      張被告於109年7月20日毆打原告，致原告受有頸肩部滑脱
      移位挫傷之傷害，或受有頸椎第三四五六七椎狹窄之傷害
      ，實非可採。
（三）原告請求被告賠償之各項費用金額是否有據？
　　　按因故意或過失，不法侵害他人之權利者，負損害賠償責
      任。不法侵害他人之身體或健康者，對於被害人因此喪失
      或減少勞動能力或增加生活上之需要時，應負損害賠償責
      任。不法侵害他人之身體、健康、名譽、自由、信用、隱
      私、貞操，或不法侵害其他人格法益而情節重大者，被害
      人雖非財產上之損害，亦得請求賠償相當之金額，民法第
      184條第1項前段、第193條第1項及第195條第1項前段分別
      定有明文。本件被告於前揭時地基於傷害之故意毆打原告
      ，致原告受有頭部擦挫傷、頭部兩道撕裂傷之傷害，核係
      故意不法侵害原告之身體、健康權，被告對於原告因而所
      受之損害，自應依前揭規定負賠償責任。茲就原告請求被
      告賠償之費用金額是否有理由，分述如下：
　　　1.醫療費用5,000元：
　　　　原告主張因遭被告傷害，支出醫療費用5,000元，惟被
        告否認之。原告以其因另案入監執行，相關單據均遺失
        ，聲請本院函文調查。經本院向中國醫藥大學附設醫院
        函查結果，原告於109年7月20日遭被告傷害，受有頭部
        擦挫傷、頭部兩道撕裂傷之傷害，至該院急診，支出醫
        療費用1,060元，此有該院函文暨所檢附之急診證明在
        卷可憑（見本院卷69、71頁) ，此為原告於109年7月20
        日遭被告毆打，致受有頭部擦挫傷、頭部兩道撕裂傷之
        傷害，因而增加生活上之需要，應由被告賠償。至於中
        國醫藥大學附設醫院檢附之原告於109年7月22日、109
        年7月31日、109年8月20日、109年10月19日就診之收費
        證明金額合計2,345元，其中前3次就診之科別均為神經
        外科，最後一次就診之科別為疼痛科，依該日病歷，係
        有關頸椎間盤疾患伴有神經根病變之病症，均與本件遭
        被告毆打所受之前揭傷害無關，是上開醫療費用合計2,
        345元，不能請求被告賠償。準此，原告得請求被告賠
        償之醫療費用為1,060元；逾此部分之請求，於法無據
        。
　　　2.未來醫療費用、看護費、休養無法工作之勞資減損費用
        等合計20萬元：
　　　　原告主張：伊因遭被告毆打受有頸肩部滑脱移位挫傷之
        傷害，因上開傷勢進行頸肩部治療手術之預期共20萬元
        ，包括未來所需醫療費用、看護費用及休養所生無法工
        作之勞資減損費用等，詳培德醫院診斷證明書云云。
　　　　然原告受有頸肩部滑脱移位挫傷之傷害，或頸椎第三四
        五六七椎狹窄之傷害，均與本件被告之傷害無關，此等
        費用非因被告侵權行為所生，不能請求被告賠償，是原
        告此部分請求，亦非有據。
　　　3.慰撫金80萬元
　　　　原告主張因被告對其為傷害行為，身體、健康遭受侵害
        ，迄今仍因被告等人之惡行，身心俱創，不僅身體因頸
        肩部滑脫移位深感疼痛不適，更擔憂日後被告是否會再
        次對原告以類似手段進行逼迫或攻擊行為，所受精神痛
        苦之程度，筆墨難書，且被告事後對其所為毫無悔意，
        亦不曾向原告表示過任何歉意，且刻意曲解事實，使原
        告再次受到二次傷害等語。惟原告頸肩部滑脱移位，或
        頸椎第三四五六七椎狹窄，均與本件被告之傷害無關，
        此部分尚不得請求被告賠償慰撫金。按法院對於慰撫金
        之量定，應斟酌加害程度、兩造之身分地位經濟狀況等
        關係定之（最高法院51台上字第223號判例、74年度第9
        次民事庭會議決議參照）。亦即非財產上損害賠償，應
        以實際加害之情形、加害之程度、被害人所受精神上痛
        苦之程度、賠償權利人之身分、地位、經濟能力綜合判
        斷之。審酌兩造於事發當日原欲商談債務糾紛，被告竟
        僅因不滿原告沈默不語，即毆打原告，致原告受有頭部
        擦挫傷、頭部兩道撕裂傷之傷害，身體及精神上自受有
        相當之痛苦。原告高中畢業，目前因詐欺案件在監執行
        ，入監前從事房地產買賣，每月收入約7 、8 萬，名下
        無財產；被告大學畢業，已從教育界退休十幾年，目前
        沒有收入，名下沒有財產，財產資料中有部分股票非被
        告所有等情，經兩造陳明在卷（見本院卷第104頁）。
        又原告108、109年未申報所得，名下無財產；被告108
        、109年所得，依序約為21萬餘元、5萬餘元，名下有房
        地數筆、汽車一部及若干投資，財產總額約339萬餘元
        等情，有兩造稅務電子閘門財產所得調件明細表在卷可
        憑（見本院卷第29至42頁）。審酌上述兩造身分、地位
        、經濟狀況，被告故意傷害原告之情節及原告所受傷害
        暨治療過程，身體及精神上因此所受之痛苦等一切情狀
        ，認原告請求被告賠償精神慰撫金80萬元，於2萬元之
        範圍內，應屬相當；逾此數額之請求，則無理由。
      4.以上，原告得請求賠償之金額為21,060元（1,060＋20,0
        00＝21,060）。
四、綜上所述，原告依前揭侵權行為之法律關係，請求被告賠償
    21,060元，及自附帶民事訴訟起訴狀繕本送達翌日即110年9
    月3日（附帶民事訴訟起訴狀繕本於110年9月2日送達被告，
    見附民卷第21頁送達證書）起，至清償日止，按年息5%計算
    之法定遲延利息，為有理由，應予准許；逾此部分之請求則
    無理由，應予駁回。
五、本判決原告勝訴部分係依民事訴訟法第427條第1項規定適用
    簡易訴訟程序，所為被告敗訴判決，應適用民事訴訟法第38
    9條第1項第3款之規定，依職權宣告假執行。被告陳明願供
    擔保聲請免為假執行，經核於法並無不合，爰酌定相當擔保
    金額准許之。至於原告敗訴部分，其假執行之聲請，已失所
    依附，應併予駁回。
六、訴訟費用負擔、宣告假執行及免為假執行之依據：民事訴訟
    法第79條、第389條第1項第3款、第392條第2項。
中　　華　　民　　國　　111 　年　　3 　　月　　29　　日
                  民事第四庭    法  官  黃渙文
正本係照原本作成。
如對本判決上訴，須於判決送達後20日內向本院提出上訴狀。如
委任律師提起上訴者，應一併繳納上訴審裁判費。
中　　華　　民　　國　　111 　年　　3　　月　　29　　日
                                書記官  游語涵